【裁判字號】    89,訴,101
【裁判日期】    890125
【裁判案由】    偽造文書等
【裁判全文】
臺灣高雄地方法院刑事判決                          八十九年度訴字第一一號
    公  訴  人  臺灣高雄地方法院檢察署檢察官
    被      告  甲○○
右列被告因偽造文書等案件，經檢察官提起公訴 (八十八年度偵字第二九三四五號）
，本院判決如左：
    主  文
甲○○連續行使偽造私文書，足以生損害於他人，處有期徒刑拾月，緩刑參年。
    事  實
一、甲○○於民國七十八年間曾因賭博案件，經本院判處有期徒刑六月確定，並於七
    十八年十月三十日執行完畢（不構成累犯）。復於八十六年間，在高雄縣鳳山市
    ○○○路一五０號住處，自任會首，召集一組互助會，會期自八十六年二月二十
    日起至八十八年一月二十日止，共三十會，每會新臺幣（下同）一萬元，每四個
    月加標一次，每月二十日在甲○○上址住處開標，採內標制。互助會進行期間，
    甲○○因經濟困難，竟意圖為自己不法之所有，並基於概括之犯意，先於八十六
    年八月二十日（第九會），在空白紙上偽造會員丙○○之署押，填寫三千元之金
    額，表示丙○○願出標金三千元標會之意思於標單上，持以行使參加競標並標得
    會款，足以生損害於丙○○及其他活會會員，致不知情之丙○○（即會單上之「
    如玉」、「老爹」）、乙○○等未得標之活會會員陷於錯誤，仍交付活會會款予
    甲○○收受，共詐得十五萬四千元（活會會員二十二會）。又於八十六年九月二
    十日，以相同方式，偽造會員乙○○願出三千元二百元標金之標單，持以參與競
    標並標得會款，足以生損害於乙○○及其他活會會員，致不知情之丙○○、乙○○等未得標之活會會員陷於錯誤，仍交付活會會款予甲○○收受，共詐得十四萬
    九千六百元（活會會員二十二會）。再於八十七年一月二十日（第十五會），以
    相同方式，偽造會員丙○○願出三千元八百元標金之標單，持以參與競標並標得
    會款，足以生損害於丙○○及其他活會會員，致不知情之丙○○、乙○○等未得
    標之活會會員陷於錯誤，仍交付活會會款予甲○○收受，共詐得十一萬一千六百
    元（活會會員十八會）。總計甲○○共詐得會款四十一萬五千二百元。嗣於八十
    七年五、六月間，甲○○因無法週轉，乃逕予止會，並避不見面，丙○○、乙○○等人始知受騙。
二、案經被害人乙○○、丙○○訴由臺灣高雄地方法院檢察署檢察官偵查起訴。
    理  由
一、右揭被告如何偽造會員乙○○、丙○○署押，持以行使競標，詐取會款之犯罪事
    實，業據被告甲○○在偵審中坦承不諱，核與告訴人丙○○在偵審中指訴之情節
    相符，並有會單影本一紙附卷可稽，罪證明確，犯行堪以認定。
二、按標單上僅記載姓名與競標之利息，並未書明「標單」字樣者，依我國民間互助
    會之習慣，可認定其上之文字，即為表示出標人及利息等用意之證明，應屬刑法
    第二百二十條第一項之準文書。查被告於互助會標會時，在空白紙上書寫乙○○
    、丙○○之姓名，並填寫競標利息之數字，足以生損害於乙○○、丙○○，應成
    立刑法第二百二十條第一項、第二百十條之偽造準私文書罪。被告進而憑之參加
    競標，開標後詐取會款，已達於行使該文書之階段，其偽造準私文書之低度行為
    ，為行使偽造準私文書之高度行為所吸收，應依刑法第二百十六條、第二百十條
    之行使偽造私文書論。其偽造署押，為偽造準私文書之部分行為，不另論罪。又
    被告意圖為自己不法之所有，假冒乙○○、丙○○之名義參與互助會及冒用渠等
    名義標取會款，以偽造私文書之方式施用詐術，使告訴人及其他未得標之會員陷
    於錯誤而交付活會會款，所為係犯刑法第三百三十九條第一項之詐欺取財罪。被
    告一個詐欺行為，使多數活會會員同時受害，為想像競合犯。被告先後多次詐欺
    、行使偽造私文書之犯行，時間緊接，方法相同，且各觸犯構成要件相同之罪名
    ，顯係各基於概括之犯意反覆為之，應各依連續犯之規定論以一罪。其所犯上開
    行使偽造私文書及詐欺罪間，有方法結果之牽連關係，應從較重之行使偽造私文
    書罪處斷。審酌被告已有如事實欄所示之犯罪前科，有臺灣高雄地方法院檢察署
    刑案資料查註紀錄表可憑，於召募民間互助會時，竟乘自任會首之機會，冒標會
    款，詐得會款四十一萬五千二百元，所致之損害非輕，惟事後已與被害人乙○○
    、丙○○達成民事和解，有和解書二份附卷足稽，犯罪後又坦承犯行，態度良好
    等一切情狀，量處如主文所示之刑。查被告前固曾受如事實欄所示之有期徒刑宣
    告，惟其於執行完畢後，五年以內未曾受有期徒刑以上刑之宣告，有前開刑案資
    料查註紀錄表可按，因一時失慮，致觸刑章，犯後已與被害人乙○○、丙○○等
    人達成民事和解，並按月給付會款中，其等已不願追究被告刑責等情，已據丙○○到庭陳明在卷，並有匯款單影本數份可憑，其經本件偵審程序及科刑宣告之教
    訓，當知警惕，應無再犯之虞，本院因認前開所宣告之刑，以暫不執行為適當，
    爰併宣告緩刑三年，以啟自新。至被告所偽造乙○○、丙○○署押之標單，業為
    被告丟棄而滅失，已據被告陳明在卷，參以一般民間互助會均於開標後即丟棄標
    單之習慣，該等標單確已滅失，堪以認定，則標單上之上開偽造署押即無庸另行
    宣告沒收，附此敘明。
據上論斷，應依刑事訴訟法第二百九十九條第一項前段、刑法第五十六條、第二百十
六條、第二百十條、第三百三十九條第一項、第五十五條、第七十四條第二款、罰金
罰鍰提高標準條例第一條前段，判決如主文。
中    華    民    國    八十九    年        一      月      二十五      日
                                  臺灣高雄地方法院刑事庭
                                      法  官    林 水 城
右正本證明與原本無異。
如不服本判決，應於判決送達後十日內，向本院提出上訴狀。
                                      書記官    李 文 廣
中    華    民    國    八十九    年        一      月      二十五      日
附錄本判決論罪科刑法條
刑法第二百十條
偽造、變造私文書，足以生損害於公眾或他人者，處五年以下有期徒刑。
刑法第二百十六條
行使第二百十條至第二百十五條之文書者，依偽造、變造文書或登載不實事項或使登
載不實事項之規定處斷。


司法院資訊處製作；財團法人民間司法改革基金會備份。
